【裁判字號】    89,訴,1012
【裁判日期】    890712
【裁判案由】    給付借款
【裁判全文】
臺灣臺南地方法院民事判決  八十九年度訴字第一○一二號
    原      告  台南縣南化鄉農會
    法定代理人  乙○○
    訴訟代理人  甲○○
    被      告  丙○○
                            身.
                丁○○○    住.
                            身.
                戊○○      住.
                            身.
                辛○○      住.
                            身.
                庚○○      住.
                            一.
                            身.
                己○○      住.
                            身.
右當事人間請求給付借款事件，本院判決如左：
    主      文
被告應連帶給付原告新台幣壹佰伍拾萬元，及自民國八十七年三月二十八日起至清償
日止，按週年利率百分之十一計算之利息，及自民國八十七年四月二十九日起至民國
八十七年十月二十八日止，按上開利率百分之十，自民國八十七年十月二十九日起至
清償日止，按上開利率百分之二十計付之違約金。
訴訟費用由被告連帶負擔。
本判決於原告以新臺幣伍拾萬元為被告供擔保後，得假執行。
    事      實
甲、原告方面：
一、聲明：如主文第一項所示，並陳明願供擔保，請准宣告假執行。
二、陳述：
（一）被告丙○○邀同被繼承人陳忠正為連帶保證人，於民國八十四年二月二十八日
      向原告借款新台幣（下同）一百五十萬元，約定每滿一個月付息一次，（每月
      二十八日為基準日），利率按年息百分之十一計算，清償期為八十八年二月二
      十八日。又逾期在六個月以內部分，按約定利率百分之十，逾期超過六個月部
      分，按約定利率百分之二十計付違約金。
（二）上開借款貸放後，被告丙○○利息僅繳納至八十七年三月二十七日止，且系爭
      借款已屆清償期，本金均未清償。又連帶保證人陳忠正已於八十五年七月三十
      日死亡，被告丁○○○、戊○○、辛○○、庚○○、己○○為被繼承人陳忠正
      之繼承人，應連帶負給付借款之義務，爰依消費借貸契約、連帶保證契約及繼
      承之法律關係，請求被告應連帶給付原告一百五十萬元，及自八十七年三月二
      十八日起至清償日止，按週年利率百分之十一計算之利息，及自八十七年四月
      二十九日起至八十七年十月二十八日止，按上開利率百分之十，自八十七年十
      月二十九日起至清償日止，按上開利率百分之二十計付之違約金。
三、證據：
三、證據：提出借據影本一件、放款帳卡影本一件、轉帳支出傳票及轉帳收入傳票影
    本各一件、陳忠正除戶謄本一件、繼承系統表一件、戶籍謄本四件
乙、被告方面：
壹、被告丙○○部分：
一、聲明：駁回原告之訴及假執行之聲請。
二、陳述：目前無力清償系爭債務，對於本金、利息及違約金之計算無意見。
貳、被告丁○○○、戊○○、辛○○部分：
    被告丁○○○、戊○○、辛○○未於最後言詞辯論期日到場，據其以前到場所為
    之聲明及陳述略以：
一、聲明：駁回原告之訴及假執行之聲請。
二、陳述：被告丙○○現有財產足以清償系爭債務，原告不應向連帶保證人起訴請求
    。
參、被告庚○○、己○○部分：
    被告庚○○、己○○未於言詞辯論期日到場，亦未提出書狀作何聲明或陳述。
    理      由
甲、程序方面：
    本件被告丁○○○、戊○○、辛○○、庚○○、己○○未於最後言詞辯論期日到
    場，核無民事訴訟法第三百八十六條所列各款情形，爰依原告之聲請，由其一造
    辯論而為判決。
乙、得心證之理由：
一、本件原告主張被告丙○○邀同被繼承人陳忠正為連帶保證人，於八十四年二月二
    十八日向原告借款一百五十萬元，上開借款貸放後，被告丙○○利息僅繳納至八
    十七年三月二十七日止，且系爭借款已屆清償期，本金均未清償。又連帶保證人
    陳忠正已於八十五年七月三十日死亡，被告丁○○○、戊○○、辛○○、庚○○
    、己○○為被繼承人陳忠正之繼承人，應連帶負給付借款之義務，爰依消費借貸
    契約、連帶保證契約及繼承之法律關係請求被告連帶清償本金、利息及違約金等
    情，被告丙○○以無力清償等語，被告丁○○○、戊○○、辛○○則以被告丙○○現有財產足以清償系爭債務，原告不應向連帶保證人起訴請求等語，資為抗辯
    。
二、原告主張被告丙○○邀同被繼承人陳忠正為連帶保證人，於八十四年二月二十八
    日向原告借款一百五十萬元，約定每滿一個月付息一次，（每月二十八日為基準
    日），利率按年息百分之十一計算，清償期為八十八年二月二十八日。又逾期在
    六個月以內部分，按約定利率百分之十，逾期超過六個月部分，按約定利率百分
    之二十計付違約金。上開借款貸放後，被告丙○○利息僅繳納至八十七年三月二
    十七日止，且系爭借款已屆清償期，本金均未清償。又連帶保證人陳忠正已於八
    十五年七月三十日死亡，被告丁○○○、戊○○、辛○○、庚○○、己○○為被
    繼承人陳忠正之繼承人之事實，業據原告提出借據、放款帳卡、轉帳支出傳票及
    轉帳收入傳票、陳忠正除戶謄本、繼承系統表、戶籍謄本為證，且為被告丙○○
    、丁○○○、戊○○、辛○○所自認，自堪信原告主張之事實為真正。
三、被告丙○○、丁○○○、戊○○、辛○○雖分別以前揭情詞置辯。惟按民法第七
    百四十五條固規定保證人於債權人未就主債務人之財產強制執行而無效果前，對
    於債權人得拒絕清償（即檢索抗辯），然保證債務之所謂連帶，係指保證人與主
    債務人負同一債務，對於債權人各負全部給付之責任而言，此就民法第二百七十
    二條第一項規定連帶債務之文義參照觀之甚明。故連帶保證與普通保證不同，縱
    使無民法第七百四十六條所揭之情形，亦不得主張同法第七百四十五條關於檢索
    抗辯之權利（參照最高法院四十五年台上字第一四二六判例）。被告丙○○為系
    爭借款之主債務人，依法應負返還借款本金、利息及違約金之義務，尚不得以無
    力清償為由拒絕給付借款。次查，被告丁○○○、戊○○、辛○○之被繼承人陳
    忠正為系爭借款債務之連帶保證人，被告丁○○○、戊○○、辛○○因繼承而概
    括承受被繼承人陳忠正連帶保證人之債務，自仍居於連帶保證人之地位，連帶保
    證之性質與普通保證不同，被告丁○○○、戊○○、辛○○應與被告丙○○負同
    一之債務，參諸前揭判例意旨，自不得主張民法第七百四十五條關於檢索抗辯之
    權利，被告丁○○○、戊○○、辛○○辯稱被告丙○○現有財產足以清償系爭債
    務，原告不得向連帶保證人請求云云，即無可採。至於被告庚○○、己○○均受
    合法通知後，並未到場或具狀抗辯以供本院斟酌，本院自無從為其有利之認定。
四、從而，原告依消費借貸契約、連帶保證契約及繼承之法律關係，請求被告應連帶
    給付原告一百五十萬元，及自八十七年三月二十八日起至清償日止，按週年利率
    百分之十一計算之利息，及自八十七年四月二十九日起至八十七年十月二十八日
    止，按上開利率百分之十，自八十七年十月二十九日起至清償日止，按上開利率
    百分之二十計付之違約金，洵屬有據，應予准許。
五、原告陳明願供擔保，聲請宣告假執行，經核無不合，爰酌定相當擔保金額准許之
    。
據上論結，本件原告之訴為有理由，依民事訴訟法第三百八十五條第一項前段、第八
十五條第二項、第三百九十條第二項，判決如主文。
中      華      民      國    八十九    年      七      月      十二    日
                                  臺灣臺南地方法院民事第三庭
~B法      官  鄭  彩  鳳
右為正本係照原本作成
如對本判決上訴，須於判決送達後廿日內向本院提出上訴狀
中      華      民      國    八十九    年      七      月      十二    日
~B法院書記官  王  冬  荷


司法院資訊處製作；財團法人民間司法改革基金會備份。
